臺灣臺南地方法院臺南簡易庭民事判決
110年度南簡字第868號
原      告  陳六妹
訴訟代理人  林盈安
被      告  高詩涵
上列當事人間請求侵權行為損害賠償事件，本院於民國110年9月
24日言詞辯論終結，判決如下：
    主      文
被告應給付原告新臺幣壹拾捌萬元，及自民國一一○年四月九日
起至清償日止，按週年利率百分之五計算之利息。
訴訟費用新臺幣壹仟捌佰捌拾元由被告負擔。
本判決得假執行。
    事實及理由
壹、程序方面
　　被告經合法通知而未於言詞辯論期日到場，核無民事訴訟法
    第386條所列各款情形，爰依原告聲請由其一造辯論而為判
    決。
貳、實體方面
一、原告主張：被告為申辦貸款，在已預見將金融機構存款帳戶
    提供不詳之人使用，有可能幫助他人實施詐欺取財及洗錢犯
    行，竟仍不違背其本意，於民國109年2月13日下午4時許，
    在臺南市中西區成功路與海安路口7-11便利超商，將其所申
    辦之玉山銀行安南分行帳號000-0000000000000號帳戶（下
    稱玉山銀行帳戶）及中國信託銀行西臺南分行帳號000-0000
    00000000號帳戶（下稱中國信託銀行帳戶）之金融卡及密碼
    寄交與真實姓名、年籍不詳之詐騙集團成員作為犯罪工具，
    以此方式幫助該詐騙集團向他人詐取財物。嗣該詐騙集團成
    員取得被告上開帳戶資料後，即基於為自己不法所有之詐欺
    取財犯意，於109年2月16日上午9時許，假冒原告姪女「翠
    美」撥打電話聯絡原告，佯稱因與別人合夥生意有借款需求
    等語，致原告陷於錯誤，遂於翌日上午11時34分許，依指示
    匯款新臺幣（下同）180,000元至被告上開玉山銀行帳戶。
    被告提供上開帳戶金融卡及密碼供詐欺集團使用致原告受損
    害，爰依侵權行為之法律關係提起本件訴訟等語。並聲明：
    ㈠被告應給付原告180,000元，及自起訴狀繕本送達翌日起至
    清償日止，按週年利率百分之5計算之利息。㈡願供擔保，請
    准宣告假執行。
二、被告未於言詞辯論期日到場，亦未提出書狀作任何聲明或陳
    述。
三、得心證之理由
　㈠被告就本案涉犯幫助詐欺取財、洗錢犯嫌部分，雖經臺灣臺
    南地方檢察署檢察官為不起訴處分（見本院臺南簡易庭110
    年度南司簡調字第319號民事聲請事件卷宗﹝下稱調卷﹞第19
    頁至第23頁），然不起訴處分無拘束民事訴訟之效力，故本
    院仍得調查刑事程序中原有證據，斟酌其結果以判斷事實，
    不受上開認定拘束，合先敘明。
　㈡按因故意或過失不法侵害他人之權利者，負損害賠償責任，
    民法第184條第1項前段定有明文。又「當事人對於他造主張
    之事實，於言詞辯論時不爭執者，視同自認……當事人對於他
    造主張之事實，已於相當時期受合法之通知，而於言詞辯論
    期日不到場，亦未提出準備書狀爭執者，準用第一項之規定
    。但不到場之當事人係依公示送達通知者，不在此限」，民
    事訴訟法第280條第1項及第3項亦有明文。
　　⒈被告對原告所主張前揭事實業於相當時期受合法通知，卻
      於言詞辯論期日不到場且未提出準備書狀爭執，本來即應
      視同自認。前揭事實復經本院職權調取臺灣臺南地方檢察
      署109年度偵字第13869號、109年度偵字第13873號、109
      年度偵字第13890號、109年度偵字第13931號、109年度偵
      字第13932號刑事偵查卷宗核閱屬實，並有國泰世華商業
      銀行匯出匯款憑證影本、LINE對話紀錄截圖、調查筆錄等
      件附於上開卷宗可佐，應堪以認定。
　　⒉被告於偵查時固供述：「我有在109年2月14日接到一通小
      額貸款訊息，我有跟對方聯絡，對方表示需要財力證明，
      要我把提款卡寄給他，並且提款卡密碼也給他，我當時因
      為想貸款10萬元，所以就把我的中國信託銀行和玉山銀行
      的金融卡寄給對方」等語（見臺南市政府警察局第三分局
      南市警三偵字第1090092013號刑案偵查卷宗第8頁）。惟
      金融機構帳戶存摺、提款卡及密碼等相關資料除事關個人
      財產權益之保障外，亦將影響其個人社會信用評價，具有
      強烈之屬人性及隱私性，近來政府機關、新聞媒體對於詐
      騙集團使用金融帳戶向不特定多數人詐騙金錢亦有長期宣
      導及報導披露，甚有修法將提供帳戶之行為列為洗錢犯罪
      之爭議，此為眾所周知之事。復參以被告將上開帳戶金融
      卡及密碼交付他人時，已年滿23歲，具大學肄業學歷（見
      被告個人戶籍資料查詢結果，置卷外），顯非毫無社會經
      驗之人，依渠智識經驗，當可知悉將自己申設之銀行帳戶
      提款卡、密碼交付陌生人使用，可能需要承擔遭濫用或供
      犯罪使用之風險。被告卻仍為達到貸款目的而貿然提供玉
      山銀行帳戶金融卡及密碼，自難謂已盡應負注意義務，具
      有侵權行為之過失甚明。
  ㈢次按數人共同不法侵害他人之權利者，連帶負損害賠償責任
    ；不能之其中孰為加害人者亦同；造意人及幫助人，是為共
    同行為人；連帶債務之債權人，得對於債務人中之一人或數
    人或其全體，同時或先後請求全部或一部之給付；民法第18
    5條、第273條第1項亦分別定有明文。而民事上之共同侵權
    行為（狹義的共同侵權行為，即加害行為）與刑事上之共同
    正犯，其構成要件並不完全相同，共同侵權行為人間不以有
    意思聯絡為必要，數人因過失不法侵害他人之權利，苟各行
    為人之過失行為，均為其所生損害之共同原因，即所謂行為
    關連共同，亦足成立共同侵權行為（最高法院67年台上字第
    1737號判例意旨參照）。本件被告因過失而提供金融卡、密
    碼給詐騙集團之行為，客觀上為原告遭受詐欺並受有損害之
    共同原因，與詐騙集團成員間有行為關連共同，故應就原告
    所受損害180,000元負全部賠償責任。
  ㈣「給付無確定期限者，債務人於債權人得請求給付時，經其
    催告而未為給付，自受催告時起，負遲延責任。其經債權人
    起訴而送達訴狀，或依督促程序送達支付命令，或為其他相
    類之行為者，與催告有同一之效力」、「遲延之債務，以支
    付金錢為標的者，債權人得請求依法定利率計算之遲延利息
    」、「應付利息之債務，其利率未經約定，亦無法律可據者
    ，週年利率為百分之五」，民法第229條第2項、第233條第1
    項前段及第203條分別定有明文。茲被告因本件侵權行為對
    原告應負之債務未定給付期限，則原告請求自起訴狀繕本送
    達翌日即110年4月9日起至清償日止（見調卷第39頁所示之
    送達證書），按年利率5%計算之利息，於法有據，應予准許
    。
五、綜上所述，原告依侵權行為之法律關係，請求被告給付原告
    180,000元，及自110年4月9日起至清償日止，按年利率5%計
    算之利息，為有理由，應予准許。
六、原告雖陳明願供擔保聲請宣告假執行，惟本件係就民事訴訟
    法第427條第1項訴訟適用簡易程序所為被告敗訴之判決，應
    依同法第389條第1項第3款規定職權宣告假執行。並確定訴
    訟費用額為1,880元(即第一審裁判費)應由敗訴之被告負擔
    。
七、據上論結，本件原告之訴為有理由，依民事訴訟法第436條
    第2項、第385條第1項前段、第78條、第389條第1項第3款，
    判決如主文。
中　　華　　民　　國　　110 　年　　10　　月　　8 　　日
      臺灣臺南地方法院臺南簡易庭  法  官  陳谷鴻
以上正本證明與原本無異。   　　　
如不服本判決，應於判決送達後20日內，向本院提出上訴狀並表
明上訴理由，如於本判決宣示後送達前提起上訴者，應於判決送
達後20日內補提上訴理由書（須附繕本）。如委任律師提起上訴
者，應一併繳納上訴審裁判費。
中　　華　　民　　國　　110 　年　　10　　月　　8 　　日
                                   書記官  呂伊謦